---
title: "Mann Kendall"
date: "`r format(Sys.time(), '%d %B, %Y')`"
params: 
  filename: "PTOT_monthly.txt"
knit: (function(inputFile, encoding) {
                      rmarkdown::render(inputFile,
                      encoding=encoding, 
                      output_file="reports/Mann-Kendall-NODC.pdf") })
---

---
subtitle: `r tools::file_path_sans_ext(params$filename)`
---

# Dataåtkomst

Nedladdning av data från MVM i två dataset eftersom MVM data inte tillåter nedladdning av dataset med mer än 1 miljoner rader. 

* NMÖ IKEU (provtagningsmedium: sjö)
* NMÖ Stora sjöarna
* NMÖ sjöar trendstationer

Växtplankton, indexberäkningar och vattenkemi finns i olika filer.

# Val av variabler
Följande variabler används:

*	Klorofyll a (Kfyll) i fil vattenkemi (ytterligare vattenkemiska data kommer att analyseras för sjöar)
*	Biovolym total växtplankton i fil indexberäkningar
*	Biovolym cyanobakterier i fil växtplankton

# Datarensning och databearbetning
Om värden under detektionsgräns finns så ersätts de med värdet för halva detektionsgränsen.
För Klorofyll-A (Kfyll) används data i ytvatten: Observationer längre ner än 2 mer tas bort. 
Enbart värden uppmätta under juli och augusti tas med. Ett medelvärde beräknas om det finns observationer för både juli och augusti samma år vid samma station. 
Alla tillgängliga år presenteras för de olika serierna.
Serier med mindre än 10 år av data tas bort. Enstaka mätpunkter med mer än 3 år till närmaste mätpunkt tas bort.

# Trendanalys

```{r source_functions, include=FALSE}
#Initial inladdning av paket och egenskrivna funktioner
source("shared_functions-NODC.R", encoding = "UTF-8")
```



```{r read_data}
#NODC testdata

#setwd('C:/R/Sveriges-Vattenmiljo2023')

filename <- params$filename

testdata <- read.table(file.path("Indata2022", filename),
                     sep = "\t",
                     fileEncoding = "latin1",
                     header = TRUE,
                     na.strings = "NA")



rename_data <- testdata %>% 
  rename(Provplats_ID = REG_ID,
         Provtagningsår = YEAR,
         Provtagningsmånad = MONTH
         ) %>%
  mutate(STATN=gsub("/","-", STATN))

```





```{r run_model}
## NODC testdata

rename_data %>% 
  dplyr::select(1:
         Provtagningsår, 
         Provtagningsmånad,
         mean,
         STATN
         )  %>%
  gather(variable, value, mean, na.rm = T) %>%
  drop_na(value) %>% # remove rows with NAs
#   dplyr::filter(variable == "mean") %>%
## Provtag endast Juli-Augusti ##         
##         & Provtagningsmånad %in% c(7,8)) | # select values from July and August 
##          (variable %in%  c("BQI", "IPS", "ACID", "ASPT", "MILA 2018") & Provtagningsmånad %in% c(9,10,11)))%>%
##  #select autumn values for indiced
  group_by(Provplats_ID, STATN, Provtagningsår, variable) %>% 
  summarise(value = value %>% mean(), # calculate yearly mean
            n = n()) %>% 
  ungroup() %>% 
  distinct() %>% 
  group_by(Provplats_ID, STATN, variable) %>% 
 periods(variable =Provtagningsår, filter_less_than = 10, max_year=NA) %>% ### Periods är en funktion från shared_functions.R
  mutate(n_years=n(), max_year = max(Provtagningsår)) %>%
#  filter(max_year >= 2015) %>% 
  ungroup() ->vplank_index_data_mh
```




```{r wrangle_data, include=FALSE}
#group_by(Provplats_ID, `Stationskoordinat N/X`, `Stationskoordinat E/Y`, variable, Regionala)# %>%
#  summarise(n_years = min(n_years)) %>% View
vplank_index_data_mh%>%
  nest(data=c(-Provplats_ID, -STATN, -variable))%>% 
#    nest(data=c(-Provplats_ID, -variable))%>% 
  mutate(fit = future_map(data, ~if(var(.x$value)==0){glm(formula=value~Provtagningsår, data=.x)}else{
                           # gam(formula = value ~ s(Provtagningsår, k=unique(.x$n_years-2)),
                              gam(formula = value ~ s(Provtagningsår, k=unique(floor(.x$n_years/2))),
                              data=.x, 
                              method="REML", select=T,                        )}, .progress=T),
          trend = map2(fit, data, ~ predict(object = .x, newdata = .y, type="response")),
          resid = map(fit, ~resid(.x, type="pearson"))) %>% 
  unnest(c(data, trend, resid)) %>% 
  gather(type, value, value, trend) ->
  trends_vplank_index_mh
```




```{r wrangle_trends, include=FALSE}
trends_vplank_index_mh %>% 
  filter(type=="value") %>% 
  nest(data = c(-Provplats_ID,-STATN, -variable)) %>% 
#    nest(data = c(-Provplats_ID, -`EU id`, -`MS_CD C3`, -`Stationskoordinat N/X`, -`Stationskoordinat E/Y`,-Regionala,-variable)) %>% 
  mutate(fit = map(data, possibly(~rkt(date=as.data.frame(.x)$Provtagningsår, 
                                       y=as.data.frame(.x)$value), otherwise=NA_real_)),
         tidy = map(fit, possibly(~rkt_out(.x), otherwise=NA_real_))) %>% 
  unnest(tidy) %>% 
  dplyr::select(-data, -fit) %>% 
  mutate(sig_stars=cut(p_value, breaks=c(1, 0.05,0.01,0.001,0.0001,0), 
                       labels=c("ns","*","**","***","****") %>% rev, ordered_result = T),
         p_value = p_value %>% round(4),
         Theil_Sens_slope_MK = Theil_Sens_slope_MK %>% round(4), 
         Kendall_tau = Kendall_tau %>% round(4)) %>% 
  replace_na(list(sig_stars="****")) %>%
  rename(Provplats_namn = STATN) %>%
  mutate(variable=sub("_[^_]*$", "", filename)) -> #ta variabelnamn från filnamn
  vaxtplankton_mannkendall
```



```{r make_tables}
#NODC print stuff

#vplank_index_data
#vaxtplankton_mannkendall
knitr::kable(vaxtplankton_mannkendall)

write.table(vaxtplankton_mannkendall, 
             paste0("Outdata2022/mann_kendall_",sub("_[^_]*$", "", filename),".csv"),
             sep=",",
             row.names=FALSE,
             fileEncoding = "utf-8")
```
För samtliga variabler ser processen ut som följer:

 * Värden från juli och augusti filtreras ut
 * Eventuell variabelspecifik filtrering (se klorofyll)
 * Medelvärdesberäkning för varje år för varje station
 * Beräkning av antal inom varje år för varje station
 * Beräkning av antal år för station
 * Bortfiltrering av enstaka mätpunkter som befinner sig mer än 3 år ifrån någon annan mätpunkt i tid
 * Bortfiltrering av stationer med färre än 10 årsmedelvärden
 * (Varje delperiod ska ha >=10 års värden)
 * En robust additiv modell anpassas för varje stations återstående årsmedelvärden för att skatta trend över tid
 * Årsmedelvärden och trenden plottas ihop med outlierbedömning (standardiserad residual större än 2)
 



<!-- ### IPS, ACID -->

<!-- ```{r echo=FALSE, fig.height=20, fig.width=20, message=FALSE, warning=FALSE, out.extra='angle=90'} -->

<!-- for(i in 1:length(unique(trends_vplank_index_mh$STATN))) { -->

<!-- plot1 <-  trends_vplank_index_mh %>% -->
<!--    filter(STATN==unique(trends_vplank_index_mh$STATN)[i])%>% -->
<!--   filter(variable=="mean") %>% -->
<!--   ggplot(aes(x = Provtagningsår, y = value, group = type, linetype = type, color = type)) + -->
<!--   geom_line() + -->
<!--   facet_wrap(~STATN #+paste(`Stationskoordinat N/X`,`Stationskoordinat E/Y`) -->
<!--              , scales = "free_y")+ -->
<!--    scale_linetype_manual(values = c("value" = "dashed", "trend" = "solid"), -->
<!--                         labels = c("Medelvärden", "Trendvärden"))+ -->
<!--   scale_color_manual(values = c("value" = "blue", "trend" = "red"), -->
<!--                         labels = c("Medelvärden", "Trendvärden"))+ -->
<!-- #  geom_point(data = trends %>% -->
<!-- # filter(variable=="Biovolym (mm3/l)",outlier==T), aes(group=NULL, color=NULL), color="red")+ -->
<!--   labs(y="Mätvärden", color="Tidsserie",linetype = "Tidsserie", x="Provtagningsår") -->

<!-- ggsave(paste0("plots/mann_kendall_", sub("_[^_]*$", "", filename), -->
<!--                    "_",unique(trends_vplank_index_mh$STATN)[i],".png"), plot1) -->

<!-- } -->
<!-- ``` -->






